最高法院刑事判決　　　　　　一○○年度台上字第六五四八號
上　訴　人　何岳澪
選任辯護人　朱立人律師
上列上訴人因違反毒品危害防制條例案件，不服台灣高等法院高
雄分院中華民國九十九年八月十九日第二審更審判決（九十九年
度上更(一)字第一一五號，起訴案號：台灣屏東地方法院檢察署九
十六年度偵續字第三一號），提起上訴，本院判決如下：
    主  文
上訴駁回。
    理  由
按刑事訴訟法第三百七十七條規定，上訴於第三審法院，非以判
決違背法令為理由，不得為之。是提起第三審上訴，應以原判決
違背法令為理由，係屬法定要件。如果上訴理由書狀並未依據卷
內訴訟資料，具體指摘原判決不適用何種法則或如何適用不當，
或所指摘原判決違法情事，顯與法律規定得為第三審上訴理由之
違法情形，不相適合時，均應認其上訴為違背法律上之程式，予
以駁回。本件原審經審理結果，認為上訴人何岳澪有如原判決事
實欄所載之連續販賣第一級毒品海洛因予許月娥二次、王榮樞、
楊仙溫各一次，連續販賣第二級毒品甲基安非他命予王豫東一次
、郭慶同三次、楊仙溫一次之犯行均明確，因而撤銷第一審諭知
上訴人無罪之判決，於為刑法、毒品危害防制條例新舊法比較後
，適用修正前刑法連續犯等規定，改判論上訴人以連續犯販賣第
一級毒品罪，處有期徒刑十一年，及為相關從刑之宣告；又連續
犯販賣第二級毒品罪，處有期徒刑八年，及為相關從刑之宣告；
並就主刑部分，定應執行有期徒刑十六年。已詳敘其調查、取捨
證據之結果及憑以認定犯罪事實之心證理由。對於上訴人否認犯
行之供詞及其所辯各語認非可採，亦予以論述及指駁。從形式上
觀察，原判決尚無足以影響判決結果之違背法令情形存在。上訴
意旨略稱：（一）、上訴人已於民國九十九年七月二十一日之準
備書狀，就證人王豫東、郭慶同、楊仙溫、王榮樞（下稱王豫東
等四人）、許月娥及方志忠之警詢筆錄，爭執其證據能力，亦不
同意上開陳述作為證據，自無刑事訴訟法第一百五十九條之五之
適用，原判決理由甲、三竟以上訴人未聲明異議，認得為證據云
云，與卷內證據資料不符，有證據上理由矛盾之違法。（二）、
證人王豫東等四人均為吸毒者，其等雖於警詢時供稱向上訴人購
買毒品云云，然其等於偵訊、第一審時即否認購買毒品，所為陳
述均前後不一。證人許月娥於九十四年三月二十日第一次警詢時
陳稱：上訴人僅有施用毒品犯行等詞。同日第二次警詢時則證述
：伊曾至上訴人位於屏東縣東港鎮○○路之居所，向上訴人購買
海洛因云云，其供述亦有出入。上開證言俱難採信。檢察官雖提
出通聯紀錄，但無監聽譯文，足證該通聯紀錄確與毒品交易有關
。又證人許月娥於警詢時，警方提供「超商」強盜案犯罪疑嫌人
之相片予其指認，另提供上訴人之相片予楊仙溫指認，違反指認
之程序，且該強盜案相片中之犯罪嫌疑人戴安全帽及口罩，無法
辨識其臉孔，許月娥、楊仙溫之指認應不具證據能力。原判決採
前揭有瑕疵，且無補強證據之警詢筆錄及指認，為判決之依據，
自有判決適用法則不當之違誤。（三）、原判決以上訴人與證人
王豫東等四人及許月娥認識，上開證人均無蓄意誣攀上訴人之必
要，其等證述足堪採信等情。惟許月娥係以警方提供之照片指認
上訴人，但其並非前述強盜案之目擊證人，卻能清楚證述該案發
生之時間、地點，並陳明上訴人之年籍資料，有違常理；王豫東
等四人之警詢證詞與其等在偵查、第一審之證言，前後亦不一致
。郭慶同於原審明確證稱：未曾向上訴人購買毒品，伊係遭警方
恐嚇始指認上訴人等詞。上開證人之警詢陳述，不具可信之特別
情況。至於通聯紀錄，僅能證明有通話之事實，不足據以認定各
該通話內容與毒品交易有關。扣案之毒品則係供上訴人自己施用
，並非用以販賣。本件尚乏證據足以證明上訴人有被訴之犯行，
原審遽予論處罪刑，有判決理由不備之違法。（四）、上訴人近
日發現新證據，即郭慶同自九十四年三月一日起至同月三十一日
，均在高雄籍之「新發六號」（現已改名裕恆）貨船上，該船由
屏東鹽埔漁港出發至萬里漁港，並未進入台灣陸地，其不可能向
上訴人購買毒品。此可由行政院海岸巡防署之人員所登載之該船
人員出入境資料查明，請求鈞院函查等語。惟按：（一）、「被
告以外之人於檢察事務官、司法警察官或司法警察調查中所為之
陳述，與審判中不符時，其先前之陳述具有較可信之特別情況，
且為證明犯罪事實存否所必要者，得為證據。」「被告以外之人
於審判中有滯留國外或所在不明而無法傳喚或傳喚不到之情形，
其於檢察事務官、司法警察官或司法警察調查中所為之陳述，經
證明具有可信之特別情況，且為證明犯罪事實之存否所必要者，
得為證據。」刑事訴訟法第一百五十九條之二、第一百五十九條
之三第三款分別規定甚明。原判決關於證人許月娥之警詢陳述之
證據能力，業經敘明其於警詢陳述後，嗣於第一審審理中經傳喚
、拘提均未到，其於警詢之陳述如何具有可信之特別情況，並為
證明上訴人是否成立販賣毒品罪具有相當必要性，因認該警詢之
陳述有證據能力之理由（見原判決第三、四頁，理由甲、一）。
關於證人王豫東等四人及方志忠於警詢時之陳述，與其等於審判
中之陳述不符部分，則說明其等於警詢時所為之陳述，具有較為
可信之特別情況；且為證明上訴人犯罪事實存否所必要（關於上
訴人被訴販賣海洛因予方志忠四次部分，原審以不能證明上訴人
有此部分犯行，因與論罪科刑部分有裁判上一罪之關係，明不
另為無罪之諭知，並未採用方志忠之警詢筆錄為認定上訴人犯罪
之證據），認其等上開警詢陳述均具有證據能力等由甚詳（見原
判決第四至七頁，理由甲、二）。」上開部分原判決係依刑事訴
訟法第一百五十九條之二、第一百五十九條之三第三款，認定前
揭警詢之陳述有證據能力。至原判決理由甲、三部分，則係就其
餘證據之證據能力所為之說明，此由「就證據能力部分除上開一
、二所述部分（按即理由甲、一及二）外」之記載觀之甚明。上
訴意旨（一）所述顯有誤會，執以指摘，自非上訴第三審之合法
理由。（二）、採證認事、取捨證據及證據證明力之判斷，乃事
實審法院之職權，苟其採證認事之論斷無違證據法則，即不容任
意指為違法。又證人所作先後不同之證言，何者為可採，事實審
法院本得參酌其他相關證據為自由之判斷，苟無違經驗法則及論
理法則，亦難指為違法。原判決認定上訴人確有本件連續販賣海
洛因及連續販賣甲基安非他命之犯行，經綜合許月娥於九十四年
三月二十日第二次警詢時之陳述，王豫東等四人於警詢時之證詞
，暨卷附通聯紀錄（原判決認定上訴人販賣毒品之時間，上訴人
與購毒者均有行動電話之通聯），並有上訴人為警查獲時所持有
之海洛因、甲基安非他命、電子磅秤、空夾鍊袋及上訴人所持用
行動電話四支扣案，暨法務部調查局鑑定通知書及高雄醫學大學
附設中和紀念醫院檢驗報告附卷等證據資料可證各情，本於推理
作用，逐一論證說明綦詳。對於上訴人所辯扣案毒品係伊自己施
用，並非要販賣，因怕施用過量，才分裝為小包，伊並無販賣毒
品；王豫東等四人於檢察官偵查中及第一審均改稱：未向上訴人
購買毒品云云；認均無可採，亦予一一論駁。並敘明：１、王豫
東等四人均證述上訴人與伊等係朋友等語，上訴人於第一審或原
審時亦陳稱：王豫東等四人及許月娥均係伊朋友等詞，若非上訴
人確有販賣毒品犯行，其等焉有蓄意誣攀上訴人之必要。２、許
月娥係為指認另一強盜案件，接受警察詢問，原非為指證上訴人
販賣毒品之犯行而應詢，其係於警員接續詢問何以知悉上訴人住
處時，始主動證述上訴人帶其至該處購買毒品之事實，益見警員
對於許月娥無施以不當之方式以取得其證述，而許月娥若有意誣
攀，其於第一次警詢時直接指證上訴人即可，何須待警員嗣後追
問何以知悉上訴人住處始陳述曾向上訴人購買毒品海洛因之事實
。３、第一審勘驗證人郭慶同之警詢錄音結果，郭慶同於警詢時
均為連續錄音，無遭不當取供情形，有第一審勘驗筆錄足憑。郭
慶同之警詢陳述係出於自由意志，亦據證人即警員許福全於原審
前審結證甚明，參以郭慶同為警詢問時，其妻陳秀麗亦在場，因
認其警詢筆錄係出於自由陳述。４、扣案之毒品均係自上訴人上
衣口袋中扣得，此有卷附照片可憑，若其持有上開毒品僅供己施
用，僅須於欲施用時取出秤重即可，何須事先備妥多達一百五十
四個分裝空夾鏈袋，予以秤重分裝，徒增分裝過程可能散逸受損
之風險，又何須將所有毒品藏放在身上。是上訴人前揭所持有之
物，顯非僅供其施用毒品所必需，而與販賣毒品者之諸多表徵相
合，復經證人王豫東等四人及許月娥於警詢證述購買毒品之情形
甚詳，足認上訴人確有販賣毒品之犯行各等情。俱憑卷證資料逐
一剖析，所為論斷並無違背經驗或論理等證據法則，亦非別無其
他補強證據，而單憑王豫東等四人及許月娥之警詢筆錄，為論罪
之唯一依據。至於許月娥、楊仙溫於警詢時指認相片部分，原審
並未將之採為判決依據。上訴意旨（二）、（三）未依卷存之證
據資料執以指摘，殊非第三審上訴之合法理由。（三）、第三審
為法律審，應以第二審判決所確認之事實為判決基礎，故於第二
審判決後不得主張新事實或提出新證據而資為第三審上訴之理由
（參照本院七十三年台上字第五二三０號判例意旨）。上訴意旨
（四）以發現新證據為由，聲請本院調查該證據，尤非適法之第
三審上訴理由。（四）、其餘上訴意旨，經核亦係置原判決所為
明白論斷於不顧，仍持已為原判決指駁之陳詞，專憑己意再事爭
辯，或任意指摘原判決違法，難認已符合首揭法定之第三審上訴
要件。本件上訴違背法律上之程式，應予駁回。
據上論結，應依刑事訴訟法第三百九十五條前段，判決如主文。
中    華    民    國  一○○  年   十一   月  二十四  日
                      最高法院刑事第五庭
                          審判長法官  邵  燕  玲  
                                法官  李  伯  道  
                                法官  孫  增  同  
                                法官  李  英  勇  
                                法官  李  嘉  興  
本件正本證明與原本無異
                                      書  記  官  
中    華    民    國  一○○  年   十一   月   三十   日
                                                      Q